【裁判字號】    98,上訴,1749
【裁判日期】    981104
【裁判案由】    違反毒品危害防制條例
【裁判全文】
臺灣高等法院臺中分院刑事判決        98年度上訴字第1749號
上  訴  人  臺灣臺中地方法院檢察署檢察官
上  訴  人
即  被  告  丙  ○
            丁○○
共      同
指定辯護人  本院公設辯護人  乙○○
上列上訴人等因被告等毒品危害防制條例案件，不服臺灣臺中地
方法院98年度訴字第554號，中華民國98年6月23日第一審判決（
起訴案號：臺灣臺中地方法院檢察署97年度偵字第17311號），
提起上訴，本院判決如下：
    主  文
原判決撤銷。
丁○○犯如附表一至三所示之罪，各量處如附表一至三「主文」
欄所示之刑（含主刑及從刑）。應執行有期徒刑拾年；扣案如附
表四編號1、2所示之物均沒收；販賣第一級毒品所得新臺幣貳仟
肆佰元連帶沒收，如全部或一部不能沒收時，以丁○○、丙○之
財產連帶抵償之。
丙○犯如附表一至三所示之罪，各量處如附表一至三「主文」欄
所示之刑（含主刑及從刑）。應執行有期徒刑玖年陸月；扣案如
附表四編號1、2所示之物均沒收；販賣第一級毒品所得新臺幣貳
仟肆佰元連帶沒收，如全部或一部不能沒收時，以丁○○、丙○
之財產連帶抵償之。
    事  實
一、丁○○（綽號「金仔」）前於民國（下同）91年間，因違反
    毒品危害防制條例案件，經臺灣臺中地方法院以91年度訴字
    第197號判決分別判處有期徒刑一年、八月，並定應執行刑
    為有期徒刑一年六月確定，入監執行後，於93年9月13日因
    縮短刑期假釋出監，至同年月14日假釋期滿未經撤銷，視為
    執行完畢；丙○前於91年間，因違反毒品危害防制條例案件
    ，經同法院以91年度訴字第2297號判決分別判處有期徒刑八
    月、四月，並定應執行刑為有期徒刑十月確定，入監執行後
    ，於93年7月2日縮刑期滿執行完畢。
二、丁○○、丙○係同居之男女朋友關係，詎渠二人不知悔改，
    均明知海洛因業經公告列為毒品危害防制條例第2條第2項第
    1 款所管制之第一級毒品，均具成癮性、濫用性及對社會危
    害性，不得製造、運輸、販賣、意圖販賣而持有，竟因均染
    有施用第一級毒品海洛因及第二級毒品甲基安非他命之惡習
    ，致經濟拮据，復見販賣毒品有利可圖，為圖增加收入以供
    施用毒品之支出，遂共同基於販賣第一級毒品海洛因以營利
    之犯意聯絡，先由丁○○向不詳姓名友人購買門號00000000
    00號易付卡之ＳＩＭ卡，並置入丁○○所有如附表四編號2
    所示之行動電話機具內，作為聯繫工具，並與丙○共同向鄭
    文生購買第一級毒品海洛因後，再利用丙○所有之分裝棒、
    分裝袋，由丁○○或丙○先行分裝第一級毒品海洛因後，分
    別於附表一至三所示之時間、地點，販賣第一級毒品海洛因
    予戊○○，其等聯絡交易事項所使用之行動電話門號暨販賣
    之次數、數量、方法、販賣所得均詳如附表一至三所示。嗣
    於97年5月21日下午2時許，在臺中縣沙鹿鎮鎮○路○段55巷
    116號103室丁○○、丙○二人之租住處為警查獲，並扣得丁
    ○○所有供渠二人與購毒者聯繫交易毒品所用如附表四編號
    2 所示之行動電話一具（內含門號0000000000號ＳＩＭ卡一
    張），及丙○所有供渠二人共同販賣第一級毒品海洛因所用
    如附表四編號1所示之分裝棒一支、分裝袋十包，另扣得如
    附表五所示與本案無關之物品，始查悉上情；丁○○及丙○
    為警查獲後，即主動供出其等所販賣之毒品海洛因來源為鄭
    文生，並由檢察官自動檢舉簽分偵辦而查獲。
三、案經臺中縣警察局清水分局報告臺灣臺中地方法院檢察署檢
    察官偵查起訴。
    理  由
一、按證人應命具結，固為刑事訴訟法第一百八十六條首段所明
    文，然係於檢察官偵查及法院審理中行之，此觀同法第一百
    九十六條之一關於司法警察（官）詢問之規定，並未將上揭
    具結有關之條文列入準用範圍即明。該證人無論係單純之被
    告以外之人，或具有共同被告身分之人，如於審判中到庭，
    具結、陳述及受詰問，則被告之訴訟防禦權已充分獲得實質
    保障，法院自得比較其分別調查之結果，斟酌定其取捨，以
    為裁判之根據，非謂警詢筆錄，因未經具結，一概不得作為
    證據。又刑事訴訟法第一百五十八條之三規定：「證人、鑑
    定人依法應具結而未具結者，其證言或鑑定意見，不得作為
    證據」，此所謂「依法應具結而未具結者」，係指檢察官或
    法官依同法第一百七十五條之規定，以證人身分傳喚被告以
    外之人到庭作證，或雖非以證人身分傳喚到庭，而於訊問調
    查過程中，轉換為證人身分為調查時，檢察官、法官應依同
    法第一百八十六條之規定命證人供前或供後具結，其陳述始
    符合第一百五十八條之三之規定，而有證據能力。若檢察官
    或法官非以證人身分傳喚到庭訊問時，其身分既非證人或鑑
    定人，即與前述「依法應具結」之要件不合，縱未命其具結
    ，純屬檢察官或法官調查證據職權之適法行使，當無違法可
    言。而前揭不論係本案或他案在檢察官面前作成未經具結之
    陳述筆錄，係屬被告以外之人於偵查中向檢察官所為之陳述
    ，本質上屬於傳聞證據，基於保障被告在憲法上之基本訴訟
    權，除在客觀上有不能傳喚該被告以外之人到庭陳述之情形
    外，如嗣後已經法院傳喚到庭具結而為陳述，前揭非以證人
    身分在檢察官面前未經具結之陳述筆錄，除顯有不可信之情
    況者外，仍非不得作為證據（最高法院98年度台上字第4741
    、4923號判決意旨參照）。故而，被告丁○○於警詢、偵查
    中、臺灣臺中地方法院97年度訴字2938號、本院97年度上訴
    字第2810號違反毒品危害防制條例案件以被告身分就關係被
    告丙○之事項之陳述，既非以證人身分應訊，未為具結，核
    無違法；且被告丁○○於原審審理時業改以證人身分依法具
    結作證，復已踐行詰問程序，而保障被告丙○之訴訟權，則
    被告丁○○於警詢、偵查中、前揭違反毒品危害防制條例案
    件中，以被告及證人身分所為之陳述，對被告丙○而言，俱
    有證據能力。次按被告以外之人於審判中有下列情形之一，
    其於檢察事務官、司法警察官或司法警察調查中所為之陳述
    ，經證明具有可信之特別情況，且為證明犯罪事實之存否所
    必要者，得為證據：(1)死亡者。(2)身心障礙致記憶喪失或無
    法陳述者。(3)滯留國外或所在不明而無法傳喚或傳喚不到者
    。(4)到庭後無正當理由拒絕陳述者，刑事訴訟法第159條之3
    定有明文。證人戊○○於警詢中所為之供述，屬被告以外之
    人於審判外之言詞陳述，然證人戊○○於原審審理時經合法
    傳拘未獲，亦無另案在監在押情形，此有送達證書、證人戊
    ○○之個人基本資料查詢結果、拘提報告書、臺灣高等法院
    在監在押全國紀錄表在卷可稽，已合於刑事訴訟法第159條
    之3第3款所示「傳喚不到」條件，被告丁○○之原審選任辯
    護人認證人戊○○係所在不明，非傳喚不到，無該條規定之
    適用等語，顯有誤會。復參以證人戊○○於警詢、偵查中之
    供述，均係在自由意識下所為，所陳為其親身所經歷見聞，
    且警詢時離案發時間較近，記憶鮮明，應無誤記情形，其與
    被告二人間並無具體事證顯示其等有何嫌隙宿怨，衡情其並
    設詞誣陷被告二人之動機及必要，具有可信之特別情況，又
    為證明犯罪事實存否所必要，且其偵查中之證述復經具結，
    而有可靠性之擔保，依首揭規定，證人戊○○於警詢及偵查
    中之證述，有證據能力。
二、再本案下列所引用之各該證據，公訴人、被告等及渠等辯護
    人於本院審理程序，或同意做為證據使用，或於言詞辯論終
    結前未聲明異議，而本院審酌該等陳述之作成及證據之取得
    ，作成者並無受人情施壓或干擾之情形，亦無偽造、變造證
    據之情事存在，復為本院事實認定之重要依據，故認為作為
    本案之證據尚屬適當，認均有證據能力。
三、訊據被告丁○○固直承認識證人戊○○，惟否認有何販賣第
    一級毒品之犯行，辯稱：伊有時是幫戊○○調第一級毒品海
    洛因，有時是與證人戊○○合資購買，最多一、二次，每次
    都是一人出資新臺幣（下同）一千元云云。另訊之被告丙○
    則坦認為警查獲前曾與被告丁○○一同販賣第一級毒品海洛
    因等情，惟辯稱：都是由丁○○與要購買第一級毒品海洛因
    之人聯繫後，再由伊或丁○○去交付毒品，但大部分均由丁
    ○○負責交付毒品，又本案與臺灣高等法院臺中分院97年度
    上訴字第2810號違反毒品危害防制條例案件，應有同一案件
    之關係等語。經查：
  (一)被告二人因自97年3月20日起至同年5月14日止，共同販賣第
    一級毒品海洛因予童文聰、蔡東憲、王清泉、陳江郁共計八
    次之犯行，於臺灣臺中地方法院以97年度訴字第2938號判決
    分別判處有期徒刑十五年六月及十五年四月後，檢察官及被
    告二人均提起上訴，再由本院以97年度上訴字第2810號判決
    ，就被告二人八次販賣第一級毒品海洛因之犯行，分別改判
    處有期徒刑九年及八年六月，並定應執行刑為十六年、十五
    年八月，嗣被告丙○因未上訴而告確定，被告丁○○則於提
    起上訴後經最高法院駁回上訴確定在案等情，有前揭判決書
    及臺灣高等法院被告前案紀錄表在卷可稽（偵卷第18至22頁
    、原審卷第124至130頁、本院卷第48至50頁、第59至60頁）
    ，並經原審依職權調取上開刑事卷宗（含偵查卷及警卷）查
    閱無訛。又被告丙○於警詢時即已供承：「我只賣海洛因，
    沒有賣安非他命」、「（0000-000000、0000-000000及0000
    -000000這三支電話都是誰在使用？並且在通話內容中販賣
    毒品是何人？）電話是我的男友丁○○在使用，都沒有其他
    人使用過。通話內容中對外販賣毒品的內容都是丁○○的通
    話內容」、「我沒有幫他（指被告丁○○）接聽電話，只有
    幫他送過一、二次毒品」、「（販賣毒品所得如何與丁○○
    平分？）我們是男女朋友關係，所以並沒有所謂的平分」、
    「我只有賣海洛因沒有賣安非他命，大概是從97年2、3月開
    始販賣至今」、「因為我尚有父母要奉養，加上自己有吸食
    毒品的習慣無法戒掉，又無法支出龐大的吸食費用，所以只
    好販賣毒品... 」等語（警卷第79至82頁）；其復於偵查中
    供稱：「（是否有販賣海洛因給王清泉？）我不知道他們人
    ，我看人才知道」、「（你販賣海洛因給何人？）貨車和文
    聰，他們打我的電話」、「（你有無幫丁○○代送過毒品？
    ）有幾次，約三、四次，他叫我幫他送給他朋友」等語（偵
    字第12474號偵查卷第5頁）；其再於原法院羈押庭訊問時供
    述：「我有拿過好幾次給『貨車』，因為吸毒到最後，經濟
    困難了，又需扶養家人，才會賣毒品給他們二人」、「我有
    幫丁○○送毒品去給別人，不是上面的這些人，賣毒的錢，
    我與丁○○共用」等語（原法院97年度聲羈字第791號卷第6
    頁背面）；其另於同法院97年度訴字第2938號被訴販賣第一
    級毒品案件移審訊問時供述：「（是否知道丁○○有無販賣
    毒品？）知道」；又於該案準備程序時供認：「（對於檢察
    官起訴事實有何意見？是否認罪？）沒有意見，接到一通電
    話，丁○○叫我送毒品到北勢國中給一個人，他的名字我不
    曉得... 」、「（是否知道被告丁○○販毒？）知道」、「
    （你所承認97年5月14日將毒品持至北勢國中交付，此次是
    否知道是要販售毒品？）知道」、「（那次交付之後有無收
    取代價？）有，我就是送過這次而已」等語（同法院訴字第
    2938號卷〈下稱前案原審卷〉第21頁背面、第41頁背面、第
    42頁）；又於該案審理時供陳：「（就你前述，你曾經有這
    樣分裝，你是否曾就你所分裝海洛因毒品，而幫丁○○送貨
    給他人？）有」、「（你送貨給他人，是否有收交易金錢？
    ）有一次王清泉部分是我收的，有一次王清泉先拿給丁○○
    ，蔡東憲部分是我們二人一起出去，有一次是由我收」等語
    （前案原審卷第150頁），而均供認在為警查獲前，有與被
    告丁○○共同販賣第一級毒品海洛因之犯行。另被告丁○○
    雖於警詢及偵查中均否認有販賣第一級毒品海洛因之犯行，
    惟於原法院97年度訴字第2938號被訴販賣第一級毒品案件準
    備程序時已坦認：「（對於檢察官起訴事實有何意見？是否
    認罪？）沒有意見，我們只是向上頭拿東西，也有交代出上
    頭，我承認販毒，不過我有說出上游來源，上游就是綽號肉
    粽的鄭文生」等語，並供述被告丙○於該次準備程序之陳述
    （如前所述）均屬正確等語（前案原審卷第41頁背面、第42
    頁背面）；又於該案審理時供稱：「（你坦承有販賣第一級
    毒品犯行，就你販賣部份，獲利金額多少？）獲利沒有多少
    ，只是可以供我施用毒品之用，平常還要自己貼錢」、「（
    現在對於施用跟販賣毒品這件事，你心裡有何感覺？）很後
    悔，我會悔改」等語（前案原審卷第148、149頁），亦供承
    有販賣第一級毒品海洛因之犯行。又被告二人雖就同法院97
    年度訴字第2938號刑事判決提起上訴，惟渠二人於本院97年
    度上訴字第2810號違反毒品危害防制條例案件準備程序時，
    均表示對於原審判決所認定之販賣第一級毒品海洛因八次之
    犯罪事實為認罪之表示，僅因量刑過重而提起上訴等語（本
    院97年度上訴字第2810號卷〈下稱前案本院卷〉第66頁背面
    、第67頁），足證被告二人於97年5月21日為警查獲前之同
    年3月間起，確有共同販賣第一級毒品海洛因之情形，堪以
    認定。
  (二)證人戊○○於警詢時證稱：門號0000-000000號行動電話係
    我哥哥林瑞榮所申請，自97年2月6日起均由我使用，同年3
    月18日下午3時27分，我以上開行動電話撥打「金仔」所使
    用之門號0000-000000號行動電話，是要購買第一級毒品海
    洛因，當天有交易成功，是以一千元購得第一級毒品海洛因
    一小包，重量不詳，另於同年月25日晚上9時7分許，我以所
    持用之行動電話撥打門號0000-000000號行動電話後，亦以
    一千元購得重量不詳之第一級毒品海洛因一小包，有交易成
    功，於同年4月10日下午2時25分許，我再以持用之行動電話
    ，撥打門號0000-000000號行動電話，通話內容是在約定交
    易地點，所說的「幫我弄三」是指三千元，販賣第一級毒品
    海洛因給我的「金仔」就是被告丁○○等語（警卷第227至
    230頁）；其又於偵查中結證稱：97年3月18日下午3時27分
    許，門號0000-000000號、0000-000000號之通訊監察譯文，
    均係我與綽號「金仔」之通話，目的都是要購買一千元之第
    一級毒品海洛因，是由「金仔」出面，在北勢國中交貨，同
    年月25日晚上9時7分許，門號0000-000000號、0000-000000
    號之通訊監察譯文，也是我與綽號「金仔」之通話，目的是
    要購買一千元之第一級毒品海洛因，是由「金仔」與他的男
    性友人出面，在北勢國中交貨，同年4月10日下午2時25分許
    ，門號0000-000000號、0000-000000號之通訊監察譯文，亦
    為我與綽號「金仔」之通話，也是要購買第一級毒品海洛因
    ，這次是買三千元，是由被告與他朋友出面交貨，「金仔」
    就是指認照片編號11之人（即被告丁○○）等語（偵卷第7
    、8頁），而與門號0000-000000號行動電話於97年3月18 日
    下午3時27分、同年月25日晚上9時7分、同年4月10日下午2
    時25分、同日下午2時56分之通訊監察譯文內容相互吻合（
    警卷通訊監察譯文第5、8、12頁），且有證人戊○○指認「
    金仔」即為被告丁○○之臺中縣警察局指認犯罪嫌疑人紀錄
    表（含附件之被指認人照片一覽表、臺中縣警察局清水分局
    指認犯嫌真實姓名對照表）一份附卷可佐（見警卷）。而上
    開門號0000-000000號行動電話（含ＳＩＭ卡）係被告丁○
    ○向不詳姓名者購入，並由被告丁○○所使用乙節，業經被
    告丙○供述如前，復經被告丁○○於警詢、偵查、原審、本
    院97年度上訴字第2810號案件審理時均供明在卷（警卷第9
    頁、偵字第12473號偵查卷第5頁、原審卷第135頁背面、前
    案本院卷第120頁背面），堪認上揭通訊監察譯文所示內容
    ，均係被告丁○○與證人戊○○之通話無訛。而被告丁○○
    與證人戊○○並無仇恨、債務糾紛等情，業據被告丁○○於
    原審準備程序時供述明確（原審卷第74頁）；再者，證人戊
    ○○係於97年5月21日上午10時56分為警持搜索票前往其住
    處查獲等情，業據其於警詢時供明在卷（警卷第227頁），
    其雖於警詢時即已證述向被告丁○○購買第一級毒品海洛因
    等情，然因被告丁○○所使用之行動電話業遭通訊監察，且
    其與被告丁○○之通話內容，早為警方所掌握，是本件自非
    因證人戊○○之供述，因而查獲被告丁○○，故而證人戊○
    ○縱有因施用毒品遭追訴之可能，亦未因前開證述獲得減刑
    之寬典。再者，證人戊○○於該日為警查獲後，經警徵得其
    同意，採集其尿液送驗結果，因呈第一級毒品海洛因代謝後
    之嗎啡陽性反應，經同法院以97年度訴字2919號判決判處有
    期徒刑一年，嗣為本院97年度上訴字第2227號判決駁回上訴
    而告確定等情，有前揭刑事判決及臺灣高等法院被告前案紀
    錄表在卷可佐（原審卷第83至88頁），足徵證人戊○○確未
    因供出其施用第一級毒品海洛因之來源而獲得減刑甚明。準
    此，證人戊○○並無設詞誣陷、故入被告丁○○於販賣第一
    級毒品海洛因如此重罪之動機及必要，且其復未能因前揭證
    述而獲致任何利益，是堪認前揭與錄音監聽譯文相符之證述
    ，均屬有據，而堪以採信。
  (三)被告丁○○雖辯稱：伊係與證人戊○○合資向鄭文生購買第
    一級毒品海洛因，有時則是替證人戊○○調貨（海洛因）云
    云。然查：
    1.被告丁○○於97年3月18日下午3時27分與證人戊○○之通
      話內容為：「被告丁○○（即通訊監察譯文之代號Ｂ）：
      喂。證人戊○○（即通訊監察譯文之代號Ａ）：有空嗎？
      人在哪裡？被告丁○○：沙鹿啊。證人戊○○：還在沙鹿
      喔？被告丁○○：嘿。證人戊○○：要回來嗎？還是...
      ？被告丁○○：可能不回去喔。證人戊○○：我要去哪裡
      ？被告丁○○：到沙鹿再打給我。證人戊○○：去光田那
      裡還是怎樣？被告丁○○：昨天那裡啊。證人戊○○：那
      後面比較近啦。被告丁○○：都可以啦。證人戊○○：好
      啦，我到那邊再打給你啦。被告丁○○：好」；另同年月
      25日晚上9時7分，被告丁○○與證人戊○○之通話內容為
      ：「證人戊○○（即通訊監察譯文之代號Ａ）：你在家了
      沒？被告丁○○（即通訊監察譯文之代號Ｂ）：到哪裡？
      證人戊○○：早上那個地方ㄚ。被告丁○○：對ㄚ，你到
      了沒？證人戊○○：我現在就是往靜宜轉過來的嘛？被告
      丁○○：對ㄚ。證人戊○○：差不多到了嘛。被告丁○○
      ：多少？證人戊○○：一嘛，不是一樣嗎？被告丁○○：
      好啦」；另於同年4月10日下午2時25分許，被告與證人戊
      ○○之對話內容則為：「證人戊○○（即通訊監察譯文之
      代號Ａ）：在哪一邊？被告丁○○（即通訊監察譯文之代
      號Ｂ）：北勢國中。證人戊○○：我到再打電話給你。被
      告丁○○：好」；同日下午4時56分，證人戊○○再撥打
      電話給被告丁○○，通話內容為：「證人戊○○（即通訊
      監察譯文之代號Ａ）：金仔，我跟你講，幫我弄三啦。被
      告丁○○（即通訊監察譯文之代號Ｂ）：嘿。證人戊○○
      ：弄好一點的。被告丁○○：知道啦。證人戊○○：你現
      在出來啦，我快到了。被告丁○○：好啊」等語，有前揭
      通訊監察譯文附卷可證。而由上開通話內容觀之，並無隻
      字片語係關於商議合資購買之內容，而係直接約定見面之
      時間、地點，並由證人戊○○告知欲購買之數量；佐以證
      人戊○○於警詢、偵查中之前揭證述，亦全然未提及與被
      告丁○○合資購毒乙事，顯與被告丁○○所辯與證人戊○
      ○合資購買第一級毒品海洛因云云，不相符合。再者，被
      告丁○○於接獲證人戊○○上開來電後，並無先行撥打電
      話與他人接洽購買毒品事宜，亦未再回覆證人戊○○其詢
      問結果以確認是否得以幫證人戊○○調貨，及其所詢問之
      毒品價格是否為證人戊○○所得接受，即可逕行約定見面
      取貨，實迥異於一般代為調貨情狀。
    2.又被告丁○○於原審準備程序時供稱：戊○○有時請伊幫
      忙調第一級毒品海洛因，有時是由伊與戊○○合資，只合
      資過一、二次，每次都是一人出資一千元，都是由戊○○
      打電話過來說他那裡有多少錢，看要用多少錢去買，電話
      裡都沒有講到合資，大部分都是當面講，要合資購買第一
      級毒品海洛因時，都是伊在電子遊戲場時，戊○○親自跑
      去找伊，沒有用電話聯絡云云（原審卷第74頁）；嗣於原
      審審理時改稱：「（有無販賣過毒品給戊○○？）沒有，
      他叫我幫他調，我帶他去拿這樣而已。戊○○打電話來叫
      我幫他拿一千，不會用術語，然後我叫他到北勢國中時再
      打電話給我，由我載他去找鄭文生拿，我叫他在車上等，
      我去跟鄭文生拿，有時候我自己也有買」、「（起訴書所
      載的三次，是否都只有跟鄭文生拿戊○○要的毒品？）只
      有跟鄭文生拿過二次都是一千元的，這二次我除了拿戊○
      ○自己要用的毒品，我自己是拿三千元，拿到毒品之後，
      我再拿回車上交給戊○○」、「（載到戊○○之後，才與
      鄭文生約地點？）是的，我在車上打電話給鄭文生，然後
      約地點交易」、「戊○○於我要下車要去跟鄭文生拿毒品
      的時候交錢給我，每次他錢都不夠，都給幾百元而已，我
      都跟鄭文生說是要拿一千元，鄭文生也是給我一千元的毒
      品，我就把戊○○給我的錢直接交給鄭文生，不夠的部分
      就欠鄭文生，後來戊○○欠的錢沒有還我，我也沒有再拿
      錢給鄭文生」、「（＜提示0000-000000行動電話97年4月
      10日下午2時56分的通訊監察譯文＞「幫我弄3」何意思？
      ）是指叫我幫他調三千元的海洛因，這我記得很清楚，我
      跟戊○○去光田醫院跟鄭文生拿，我給戊○○的毒品都是
      跟鄭文生拿的，此次戊○○是拿三千元的毒品」、「（97
      年4月10日下午2時25分的時候，戊○○打話給你說他要三
      千元的海洛因，該次戊○○拿到毒品之後，有無拿出三千
      元？）沒有，戊○○每次來都是要我幫他調貨，該次我是
      找鄭文生拿的，該次戊○○有拿錢出來，至於拿多少錢出
      來我忘記了，大部分他都是拿八百元左右... 」、「（戊
      ○○是否認識鄭文生？）應該聽過，有見過但是他們見到
      面也不認識，他們見面那次就是戊○○要購買三千元海洛
      因那次，這是唯一一次他們二人見面，他們二人應該是不
      認識」、「（戊○○錢不足的部分，你有無幫他補足？）
      我跟鄭文生說先欠著，下次再補給他」、「（你有無告訴
      鄭文生說如果戊○○沒有還錢的話，你會幫他還？）應該
      都有還，我事後都有還給鄭文生，因為毒品是我跟鄭文生
      拿的，跟戊○○沒有關係，所以鄭文生都是將帳記在我的
      頭上」、「（後來你幫戊○○還的部分，戊○○有無還你
      ？）沒有，他還欠我多少我忘記了，都欠幾百元而已，且
      我跟戊○○很少聯絡」等語（原審卷第135、136、137、
      161頁），而就其所謂受證人戊○○所託代為購買毒品或
      與證人戊○○合資購買毒品時，係以電話聯繫或見面後再
      洽談、合資購買之次數、證人戊○○每次購買之金額、證
      人戊○○於交易毒品時，有無見到證人鄭文生暨其見面之
      次數、是否有代證人戊○○向鄭文生清償賒欠之款項等重
      要細節，前後供述相左，顯有可疑，而難採信。況一般集
      資購買毒品者，所希冀者無非藉由一次大額購買，以換取
      較多數量之毒品，且第一級毒品海洛因物稀價昂，取得不
      易，染上毒癮者無不錙銖必較，是以對於購入毒品之價格
      為何，莫不甚為關切。然被告丁○○於原審審理時卻供稱
      ：「（戊○○是否知道你帶他去買毒品的時候，你自己有
      購買毒品？）我沒有讓他知道」、「（是否有告訴戊○○
      你購買的毒品價格如何計算？）沒有」等語（原審卷第
      136至137頁），則證人戊○○在對於被告丁○○有無一同
      合資、購買毒品之價格均不知情之情形下，又如何與被告
      丁○○「合資」購買？是被告丁○○所述顯與常情不符，
      要難採信。
    3.證人戊○○固曾於偵查中供稱：97年3月25日、同年4月10
      日，均是由丁○○與其男性友人出面交貨等語（偵卷第8
      頁）。然倘若被告丁○○係與證人戊○○一同合資購買毒
      品，或由被告丁○○代為調貨（海洛因），則被告丁○○
      若非與證人戊○○係同立於購買者之地位，亦應屬居間者
      之角色，證人戊○○當無以「出面交貨」乙詞描述被告丁
      ○○之所為。是以由證人戊○○上開所述，堪認被告丁○
      ○應係居於出賣者之地位，前來約定地點進行交易無訛，
      是縱被告丁○○係與他人一同前往約定地點與證人戊○○
      進行毒品交易，亦難憑為被告丁○○有利之認定。至證人
      戊○○所述之被告丁○○之男性友人，因被告丁○○辯稱
      係帶同證人戊○○前去向鄭文生購買第一級毒品海洛因乙
      節，為本院所不採，是該男子之身分、角色，即屬不明，
      尚無法認為其就被告丁○○如附表二、三所示販賣第一級
      毒品海洛因之犯行，有犯意聯絡及行為分擔，而為本件之
      共犯，附此敘明。
    4.綜上各節，被告丁○○辯稱其係與證人戊○○合資購買毒
      品、代證人戊○○調貨（海洛因）云云，核與本案事證不
      符，顯係臨訟卸責之詞，難以採信。
    5.至證人戊○○於如附表一至三所示時、地，向被告丁○○
      購買第一級毒品海洛因時交付之價金為若干乙節，因證人
      戊○○於警詢、偵查中，均僅證述購買第一級毒品海洛因
      之金額，而均未明確敘及當場交付予被告丁○○若干價金
      ，是否有所賒欠等節，因而未盡明確；而被告丁○○則於
      原審審理時供稱：證人戊○○每次給的錢都不夠，都只給
      幾百元而已，大部分都是給八百元，其餘價金均未還伊等
      語（原審卷第137、161頁），因此本諸事證有疑，利於被
      告原則，關於證人戊○○三次購買第一級毒品海洛因時，
      當場所交付之價金，即採信被告丁○○上開供述，即每次
      均僅交付八百元之價金，其餘價金迄未償還。
  (四)此外，復有前述供被告丁○○與證人戊○○聯繫第一級毒品
    海洛因交易事宜用之如附表四編號2所示之行動電話一支（
    內含門號0000000000號ＳＩＭ卡一張）及被告丙○所有如附
    表四編號1所示供分裝第一級毒品海洛因販售用之分裝棒一
    支、分裝袋十包等物扣案可資佐證。
  (五)按刑法上之幫助犯，係指以幫助之意思，對於正犯資以助力
    ，而未參與實施犯罪之行為者而言，如就構成犯罪事實之一
    部，已參與實施即屬共同正犯。又以幫助他人犯罪之意思而
    參與犯罪，其所參與者，苟係犯罪構成要件之行為，亦為正
    犯，必以幫助他人犯罪之意思而參與犯罪，其所參與者又為
    犯罪構成要件以外之行為，始為從犯（最高法院49年度台上
    字第77號判例、91年度台上字第2974號判決、92年度台上字
    第5407號判決意旨參照）；又按行為人參與構成要件行為之
    實施，並不以參與構成犯罪事實之全部或始終參與為必要，
    即使僅參與構成犯罪事實之一部分，或僅參與某一階段之行
    為，亦足以成立共同正犯；故共同實施犯罪行為之人，在合
    同意思範圍以內，各自分擔犯罪行為之一部，相互利用他人
    之行為，以達其犯罪之目的者，即應對於全部所發生之結果
    ，共同負責（最高法院28年度上字第3110號判例參照）；再
    按共同正犯，係共同實施犯罪行為之人，在共同意思範圍內
    ，各自分擔犯罪行為之一部，相互利用他人之行為，以達其
    犯罪之目的，其成立不以全體均參與實施犯罪構成要件之行
    為為要件；參與犯罪構成要件之行為者，固為共同正犯；以
    自己共同犯罪之意思，參與犯罪構成要件以外之行為，或以
    自己共同犯罪之意思，事前同謀，而由其中一部分人實行犯
    罪之行為者，亦均應認為共同正犯，使之對於全部行為所發
    生之結果，負其責任（最高法院92年度台上字第2824號判決
    參照）。本件被告丁○○已於原法院97年度訴字第2938號違
    反毒品危害防制條例案件中供稱：伊平日係以打零工維生，
    每月收入約二、三萬元，伊與被告丙○同居，平時家庭開銷
    支用均由被告丙○管理負責，不足者伊再另向家人借支，並
    會告知被告丙○等語（前案原審卷第148頁）；而被告丙○
    於原法院羈押庭時亦供稱與被告丁○○係因施用毒品導致經
    濟困難，因而從事第一級毒品海洛因之販賣，且曾幫被告丁
    ○○前往交付第一級毒品海洛因予購毒者，並收取價金，販
    毒所得係由其二人共用等情，業如前述；且其於原法院97年
    度訴字第2938號違反毒品危害防制條例案件審理時亦供稱：
    伊自94年5月間起，即與丁○○同居，平日生活花費，除丁
    ○○勞務所得外，有時丁○○會回家裡借，伊有時也會向家
    人借用，伊與丁○○同居期間，財務係由伊管理，因伊與丁
    ○○皆有施用第一級毒品海洛因，所以會向綽號「肉粽」之
    鄭文生購買後一起施用，伊曾經依丁○○之指示分裝第一級
    毒品海洛因，並摻入少量之葡萄糖，也曾在分裝後，應丁○
    ○之要求持至特定地點交付，並收取款項，另丁○○若外出
    且忘記攜帶所持用之行動電話，伊就會代為接聽等語（前案
    原審卷第149至150頁）；揆諸上開被告丁○○、丙○所供，
    顯見被告二人自94年5月份起即為同居男女朋友，雖有各自
    使用之行動電話，但彼此可互相為對方接聽並使用，日常生
    活上所需之金錢花費並混合保管分配支用，二人復皆染有施
    用毒品惡習，會共同前往批購第一級毒品海洛因以施用，倘
    恰有人詢問要貨，亦會予以販賣，其等所購得之毒品，係共
    同持有保管，且均會參與分裝後，或自行施用，或販售予他
    人；被告丁○○復於原審準備程序供承：在原法院97年訴字
    第2938號判決所示那段期間（即97年3月20日至同年5月14日
    止），毒品都是伊與丙○一同去購買，二人均有分裝等情（
    原審卷第74頁）；再者，被告丁○○於97年3月12日下午10
    時15分以門號0000-000000號行動電話撥打被告丙○所使用
    之門號0000-000000號行動電話，其通話內容為：「被告丙
    ○（即通訊監察譯文之代號Ｂ）：幹嘛啦？被告丁○○（即
    通訊監察譯文之代號Ａ）：門打開啦。被告丙○：我要怎麼
    開？你幹嘛不按？被告丁○○：你東西怎麼越來越少？被告
    丙○：都用量的是要怎麼越來越少啦！！被告丁○○：剛看
    了一下覺得比較少... 被告丙○：你每次都要用看的，你以
    後出去先量一量好了！」；另於同年月15日晚上7時48時許
    ，被告二人以上揭門號通話之內容為：「被告丙○（即通訊
    監察譯文之代號Ａ）：怎樣？被告丁○○（即通訊監察譯文
    之代號Ｂ）：龍仔（臺語音譯）要拿兩張啦，他等一下會到
    我們家門口，你拿給他啦。被告丙○：嗯」等情，有門號
    0000-000000號行動電話之通訊監察譯文附卷可參（警卷該
    譯文第1頁）。而被告丙○於原審審理時供稱：伊為警查獲
    前有使用門號0000-000000號行動電話，而門號0000-000000
    號行動電話是丁○○在使用，並無其他人會以該門號撥打電
    話給伊，上開97年3月12日下午10時15分之通訊監察譯文中
    所說東西都用量的是指第一級毒品海洛因，至於同年月15日
    晚上7時48時之通訊監察譯文「兩張」部分，是指第一級毒
    品海洛因二千元，這部分伊在臺灣高等法院臺中分院時有承
    認是販賣第一級毒品等語（原審卷第160頁背面），益證被
    告丙○確有分裝待販賣之第一級毒品海洛因，並依被告丁○
    ○之指示，交付第一級毒品海洛因予購毒者之行為無誤。準
    此，被告丙○明知被告丁○○欲販賣第一級毒品海洛因予他
    人，雖不知個別前來購買毒品者之姓名甚或不認識購毒者，
    然仍參與分裝購入之第一級毒品海洛因以供販賣之行為，復
    受被告丁○○之囑咐交付毒品予購毒者，足證被告丙○不僅
    與被告丁○○有販賣第一級毒品海洛因之犯意聯絡，更基於
    此犯意聯絡而分裝毒品，甚而參與販賣第一級毒品海洛因構
    成要件之「購入毒品」、「交付毒品」之構成要件行為，故
    而無論被告丙○是否認識被告丁○○實際販賣毒品之個別對
    象、是否負責前往約定地點與購毒者進行交易，均無礙於其
    與被告丁○○就如附表一至三所示部分，皆為販賣第一級毒
    品海洛因之正犯之認定。被告丙○之原審指定辯護人為丙○
    辯護謂其僅係幫助犯等語，自無足採。
  (六)按販賣毒品之所謂販賣行為，係行為人基於營利之目的，而
    販入或賣出毒品而言。販賣毒品者，其主觀上須有營利之意
    圖，且客觀上有販賣之行為，即足構成，至於實際上是否已
    經獲利，則非所問。即於有償讓與他人之初，係基於營利之
    意思，並著手實施，而因故無法高於購入之原價出售，最後
    不得不以原價或低於原價讓與他人時，仍屬販賣行為。必也
    始終無營利之意思，縱以原價或低於原價有償讓與他人，方
    難謂為販賣行為，而僅得以轉讓罪論處（最高法院93年度台
    上字第1651號判決意旨參照）。被告二人雖均否認有販賣第
    一級毒品海洛因之犯行，而無可查證其賣出確實賺取之差價
    ，然我國查緝第一級毒品海洛因之施用或販賣一向執法甚嚴
    ，對於販賣第一級毒品海洛因者尤科以死刑、無期徒刑之重
    度刑責，又販賣第一級毒品海洛因既係違法行為，當非可公
    然為之，亦無公定價格，且容易分裝並增減份量，而每次買
    賣之價量，可能隨時依雙方關係深淺、資力、需求量及對行
    情之認知、來源是否充裕、查緝是否嚴謹、購買者被查獲時
    供述購買對象之可能風險之評估等情形，而異其標準，非可
    一概而論；而買受毒品之人通常亦無法探知販毒者賺取利潤
    幾何，是販賣毒品之利得，除被告坦承犯行或價量俱臻明確
    外，委難察得實情，職是之故，縱未確切查得販賣賺取實際
    差價，但除別有事證，足認係按同一價格轉讓確未牟利者外
    ，尚難執此認非法販賣之事證有所不足，致知過坦承者難辭
    重典，飾詞否認者反得逞僥倖，而失情理之平。況第一級毒
    品海洛因價格昂貴，取得不易，凡為販賣之不法勾當者，苟
    無利可圖，應無甘冒被查緝法辦重刑之危險，平白無端義務
    為該買賣之工作，是其販入之價格必較售出之價格低廉，而
    有從中賺取買賣差價牟利之意圖及事實，應屬合理之認定。
    且本案審之證人戊○○於警詢時，僅知其購買第一級毒品海
    洛因之對象為綽號「金仔」之男子，而不知綽號「金仔」之
    年籍資料；且被告丁○○於偵查中亦供稱：伊不認識戊○○
    云云（偵卷第26頁），至原審準備程序時，經提示證人戊○
    ○個人詳細資料（附照片）供被告丁○○辨識時，被告丁○
    ○始供承認識證人戊○○等語（原審卷第74頁），足證被告
    丁○○與證人戊○○就對方之真實姓名年籍，毫無所悉，足
    徵其二人並非至親好友或有特殊情誼；又被告二人係因經濟
    拮据始從事販毒行為等情，業據被告丙○供述如前，是被告
    二人應無可能甘冒重典，而依購入價格轉售而毫無利得。準
    此，被告二人販賣第一級毒品海洛因當有意圖營利之犯意，
    足堪認定。
  (七)95年7月1日修正施行之刑法已廢除修正前刑法第56條連續犯
    之規定。本案被告等販賣第一級毒品海洛因之犯罪時間，係
    在95年7月1日以後，應逕行適用現行刑罰之規定處罰，自不
    待論。且學理上所謂之「集合犯」，係一種構成要件類型，
    亦即立法者針對特定刑罰規範之構成要件，已預設其本身係
    持續實行之複次行為，具備反覆、延續之行為特徵，將之總
    括或擬制成一個構成要件之「集合犯」行為，此種犯罪以反
    覆實行為典型、常態之行為方式，具侵害法益之同一性，因
    刑法評價上為構成要件之行為單一，因而僅包括的成立一罪
    。而毒品危害防制條例第4條第1項之販賣第一級毒品，在95
    年7月1日修正刑法施行前，並未被認係「集合犯」，而在上
    開刑法修正時（或在此後），亦未經立法機關另為「集合犯
    」之立法；已難為上開販賣第一級毒品罪係屬「集合犯」之
    認定。且被告二人本件三次販賣第一級毒品及前經同法院97
    年度訴字第2938號、本院97年度上訴字第2810號判決所認定
    之八次販賣第一級毒品犯行，均係接獲證人戊○○或其他購
    毒品之各次來電後，始進而為各該次毒品交易，主觀上亦難
    認係出於一次決意，其本件三次及前案八次販賣第一級毒品
    之行為，依社會通念，亦認應為數罪之評價，始符刑罰公平
    原則。是被告丁○○、丙○上訴認本案應與前案有實質上或
    裁判上一罪關係，為同一案件，委無足採。
  (八)綜上所述，被告等所辯，顯均係臨訟卸責之詞，無足採信。
    本件事證明確，被告二人確有如附表一至三所示共同販賣第
    一級毒品海洛因之犯行，堪以認定，應依法論科。
四、被告二人行為後，毒品危害防制條例第4條第1項、第17條業
    經於98年5月20日修正公布，並於98年5月22日生效。修正後
    毒品危害防制條例第4條第1項規定：「製造、運輸、販賣第
    一級毒品者，處死刑或無期徒刑；處無期徒刑者，得併科新
    臺幣二千萬元以下罰金。」而修正前同條例第4條第1項係規
    定：「製造、運輸、販賣第一級毒品者，處死刑或無期徒刑
    ；處無期徒刑者，得併科新臺幣一千萬元以下罰金。」經比
    較新舊法結果，該條項修正後之規定並未較有利於被告。又
    修正前毒品危害防制條例第17條規定：「犯第四條第一項至
    第四項、第五條第一項至第四項前段、第六條第一項至第四
    項、第七條第一項至第四項、第八條第一項至第四項、第十
    條或第十一條第一項、第二項之罪，供出毒品來源，因而破
    獲者，得減輕其刑。」修正後毒品危害防制條例第17條第1
    項則規定：「犯第四條至第八條、第十條或第十一條之罪，
    供出毒品來源，因而查獲其他正犯或共犯者，減輕或免除其
    刑。」修正後同條例第17條第1項係將供出毒品來源得減輕
    之規定，修正為「應減輕或免除其刑」，比較該條項修正前
    後結果，以修正後之規定，較有利於被告。核毒品危害防制
    條例第4條第1項、第17條之規定，係對法定刑度與減輕其刑
    之適用規定，自不宜割裂而分別為新舊法之適用，經綜合比
    較全部罪刑結果，本件被告二人既均主動供出毒品來源並因
    而查獲渠等毒品來源鄭文生，合於修正後毒品危害防制條例
    第17條第1項規定之減輕刑罰要件，自以全部適用修正後毒
    品危害防制條例第4條第1項及第17條之規定，較有利於被告
    等。
五、查海洛因為毒品危害防制條例第2條第2項第1款所管制之第
    一級毒品，不得非法持有及販賣。是核被告二人於如附表一
    至三所示時、地販賣第一級毒品海洛因予戊○○之所為，均
    係犯毒品危害防制條例第4條第1項之販賣第一級毒品罪。被
    告二人為販賣而持有第一級毒品海洛因之低度行為，已為其
    販賣第一級毒品之高度行為所吸收，均不另論罪。被告二人
    就如附表一至三所示三次販賣第一級毒品海洛因之犯行，有
    犯意聯絡及行為分擔，均為共同正犯。被告二人先後三次販
    賣第一級毒品之犯行，犯意各別，行為時、空互殊，應予分
    論併罰。被告丁○○前於91年間，因違反毒品危害防制條例
    案件，經臺灣臺中地方法院以91年度訴字第197號判決分別
    判處有期徒刑一年、八月，並定應執行刑為有期徒刑一年六
    月確定，入監執行後，於93年9月13日因縮短刑期假釋出監
    ，至同年月14日假釋期滿未經撤銷，視為執行完畢；被告丙
    ○前於91年間，因違反毒品危害防制條例案件，經同法院以
    91年度訴字第2297號判決分別判處有期徒刑八月、四月，並
    定應執行刑為有期徒刑十月確定，入監執行後，甫於93年7
    月2日縮刑期滿執行完畢等情，有臺灣高等法院被告前案紀
    錄表在卷可查，被告二人均於刑之執行完畢後，五年內故意
    再犯本件有期徒刑以上之罪，均為累犯，除所犯販賣第一級
    毒品罪法定本刑為死刑、無期徒刑部分依法不得加重外，餘
    均依刑法第47條第1項之規定，加重其刑。按犯第四條至第
    八條、第十條或第十一條之罪，供出毒品來源，因而查獲其
    他正犯或共犯者，減輕或免除其刑，為修正後毒品危害防制
    條例第17條第1項所明定。本件被告二人於97年5月21日為警
    查獲時，即已具體供述其等所販售之毒品海洛因係由綽號「
    肉粽」之鄭文生所提供，其等曾經向鄭文生購買高達九萬五
    千元或十萬元之毒品海洛因，雙方係約定在臺中縣沙鹿鎮北
    勢國中附近交易等語（偵字第12473號卷第11、12頁、第15
    至16頁），檢察官乃據以循線查獲鄭文生，並以鄭文生涉有
    販賣毒品罪嫌，自動檢舉簽分偵辦後，提起公訴，此有檢察
    官之簽呈影本及臺灣臺中地方法院檢察署檢察官98年度偵字
    第2864、3709、6646號起訴書在卷可參（偵字第12473號卷
    第31頁、原審卷第100、101頁），則被告二人就其等所販售
    之第一級毒品海洛因供出其來源為犯嫌鄭文生，並使偵查機
    關因而查悉破獲犯嫌鄭文生販賣第一級毒品予被告丁○○、
    丙○之犯行，被告二人所為與前開法條減刑之要件相符，應
    予減輕其刑。被告二人上開刑之加減，依刑法第71條第1項
    之規定就併科罰金部分先加後減，就法定刑為死刑、無期徒
    刑部分則予減輕其刑。再販賣第一級毒品罪之法定最輕本刑
    為無期徒刑，而同為販賣第一級毒品之人，其原因動機不一
    ，犯罪情節未必盡同，或有大盤毒梟者，亦有中、小盤之分
    ，其販賣行為對國民健康所造成危害程度自屬有異，法律科
    處此類犯罪，所設之法定最輕本刑卻同為「無期徒刑」，不
    可謂不重。於此情形，倘依其情狀處以較輕之徒刑，即足以
    懲儆，並可達防衛社會之目的者，自非不可依客觀之犯行與
    主觀之惡性二者加以考量其情狀有無可憫恕之處，而適用刑
    法第59條之規定酌量減輕其刑，期使個案裁判之量刑，能斟
    酌至當，符合比例原則。本案被告二人販賣第一級毒品犯行
    ，無視國家對於杜絕毒品危害之禁令，其行為固屬不當，應
    予非難，然其販賣第一級毒品之對象僅有一人，次數僅有三
    次，販賣金額為一千元或三千元，其販賣第一級毒品之犯罪
    情節均尚非至惡，相對於長期大量販賣毒品之大毒梟而言，
    其對社會治安及國民健康之危害顯然較小，是從被告二人犯
    案情節觀之，倘仍遽處以販賣第一級毒品之最低刑度，尚屬
    情輕法重，且難謂符合罪刑相當性及比例原則，更無從與大
    毒梟之惡行有所區隔，是其上開販賣第一級毒品之犯罪情狀
    相較於法定之重刑，在客觀上足以引起一般人之同情，情節
    尚堪憫恕，爰均依刑法第59條之規定酌量減輕其刑，並先加
    重後減輕之（就併科罰金部分先加後遞減之，就法定刑為死
    刑、無期徒刑部分則遞予減輕其刑）。原審對被告等論科，
    固非無見，惟原審漏未就98年5月20日修正公布之毒品危害
    防制條例為修正前後之說明、比較，即有未合，檢察官上訴
    意旨略以：數罪併罰，分別宣告數有期徒刑時，應依刑法第
    51條第5款之規定，採「限制加重原則」，以最重之宣告刑
    為下限，以各宣告刑之總和為上限，是依上開規定定執行刑
    ，不應給予犯罪行為人享有過度刑罰優惠之結果，僅能依據
    「限制加重原則」，在被告數罪之宣告刑上，依據「累進遞
    減原則」，定其應得之執行刑，本件被告丁○○、丙○所犯
    三次共同販賣第一級毒品罪，經分別判處如附表一至三所示
    之主刑，若據學術界所提出之核算公式，其主刑之應執行刑
    應分別為十九點四年、十八點三年，惟原審僅定其應執行刑
    為有期徒刑十年、九年六月，顯然過輕，未能正確適用「限
    制加重原則」而給予被告二人過度之刑罰優惠，難認允當云
    云，惟本件被告等販賣次數不多，所得非鉅，且販賣對象僅
    有一人，並於被查獲後即供出上源，因而查獲鄭文生，業如
    前述，對於遏止毒品之氾濫，有其一定之功效，是本院認原
    審所定應執行刑並無不當，檢察官上訴所指，要難憑採。至
    被告丙○、丁○○均以本件與本院97年度上訴字第2810號違
    反毒品危害防制條例案件，應有同一案件之關係提起上訴，
    被告丁○○另上訴謂證人戊○○係為求獲減刑寬典誣指被告
    丁○○販毒云云，惟渠等上訴所指確無可取，業經詳述於前
    ，渠等再執陳詞提起上訴，均為無理由。雖本件上訴人等上
    訴俱為無理由，然原判決既有前述可議，仍屬無可維持，應
    由本院予以撤銷改判。爰審酌被告等均染有施用第一級毒品
    海洛因之惡習，更深知上開毒品具有成癮性，且戒解不易，
    嚴重妨害人之身心健康，竟因貪圖利益，販賣第一級毒品海
    洛因嚴重影響社會治安、戕害國民身心健康，動機不良，惟
    念其販賣毒品之次數尚少、所得不高，暨其二人分工、參與
    之程度等一切情狀，各分別量處如主文第二項所示之刑，並
    定其應執行刑，以資懲儆。按共同正犯因相互間利用他人之
    行為，以遂行其犯意之實現，本於責任共同之原則，有關沒
    收部分，對於共犯間供犯罪所用之物，自均應為沒收之諭知
    。次按毒品危害防制條例第19條第1項規定，犯販賣毒品罪
    者，其犯罪所得之財物均沒收之，係採義務沒收主義。故販
    賣毒品所得之對價，不問其中成本若干，利潤多少，均應全
    部諭知沒收，貫徹政府查禁煙毒之決心，以符立法本旨；又
    犯毒品危害防制條例第4條之販賣第一級或第二級毒品罪者
    ，依同條例19條第1項規定，其因犯罪所得之物沒收之，如
    全部或一部不能沒收時，追徵其價額或以其財產抵償之。所
    稱因犯罪所得之物，自以實際所得者為限，苟無所得或尚未
    取得者，自無從為沒收及追繳或抵償之諭知；共同正犯之犯
    罪所得為現款時，因係合併計算，且於全部或一部不能沒收
    時，以其財產抵償之，為避免執行時發生重複沒收、抵償之
    情形，故各共同正犯之間係採連帶沒收主義，於裁判時應諭
    知連帶沒收，不得就全體共同正犯之總所得，對各該共同正
    犯分別重複諭知沒收（最高法院91年度台上字第2419號、96
    年度台上字第2331號、第5551號、95年度台上字第6051號判
    決意旨參照）。扣案如附表四所示之物，其中編號1所示之
    物為被告丙○所有，如編號2所示之行動電話（含ＳＩＭ卡
    ）均係被告丁○○購得，而供其二人共同為如附表一至三所
    示販賣第一級毒品犯罪所用之物，其中編號2所示行動電話
    其內ＳＩＭ卡之登記名義人為許文堂乙節，業經原審依職權
    調閱97年度訴字第2810號卷查閱無訛，雖被告二人非該門號
    申辦人，惟我國電信公司門號之ＳＩＭ卡所有權均於將ＳＩ
    Ｍ卡交予客戶使用時即移轉歸屬客戶所有（司法院97年5 月
    6日院臺廳刑一字第0970009760號函旨參見），且已由被告
    丁○○向不詳姓名之人購買而取得其所有權，故前述如附表
    四所示之物，均應依毒品危害防制條例第19條第1項規定，
    宣告沒收（因皆已扣案，自無不能沒收之情形，故毋庸諭知
    追徵其價額）。本件除附表一至三部分之被告二人共同販賣
    第一級毒品海洛因之價金其中二百元、二百元、二千二百元
    因證人戊○○暫先賒欠，而尚未實際取得外，其餘犯罪所得
   （各八百元，共計二千四百元），並未扣案，然依上開說明
    及毒品危害防制條例第19條第1項之規定，仍應予連帶沒收
    ，如全部或一部不能沒收時，則由被告二人之財產連帶抵償
    之。另扣案如附表五所示物品，其中編號1所示被告丙○、
    丁○○所有，供其等施用第一級毒品海洛因與第二級毒品甲
    基安非他命用之注射針筒十五支、橡皮管一條、玻璃球吸食
    器五支、奶瓶吸食器一支，及扣案之第一級毒品海洛因二包
   （合計驗餘淨重2.09公克，空包裝袋重0.82公克）、第二級
    毒品甲基安非他命一包（驗餘淨重0.2342公克），固為被告
    二人共有之物，惟本院查無證據證明該扣案物係供本件販賣
    第一級毒品犯罪之用，又被告二人施用第一級毒品、第二級
    毒品犯行，均經檢察官提起公訴，分別由臺灣臺中地方法院
    以97年度訴字第3031號判決判處應執行有期徒刑二年一月、
    97年度訴字第2600號判決判處應執行有期徒刑一年二月確定
    ，已分別對此部分扣案物品諭知沒收或銷燬，尚無從於本案
    併宣告沒收；又其中編號2所示行動電話（含ＳＩＭ卡），
    均查無證據證明係供本件販賣第一級毒品犯罪之用，與本件
    販賣毒品犯行無關連；另編號3所示現金三萬二千元，係被
    告丁○○向中國信託商業銀行借貸，預備償還信用卡債務之
    用，業經被告丁○○、丙○於原法院97年度訴字第2938號案
    件供述綦詳（前案原審卷第42、43頁），均無從於本案併予
    宣告沒收，附此敘明。
六、據上論斷，應依刑事訴訟法第369條第1項前段、第364條、
    第299條第1項前段，修正後毒品危害防制條例第4條第1項、
    第17條第1項、第19條第1項，刑法第11條、第2條第1項但書
    、第28條、第47條第1項、第59條、第51條第5款，判決如主
    文。
本案經檢察官甲○○到庭執行職務。
中    華    民    國    98    年    11    月    4     日
            刑事第二庭    審判長法  官  李  璋  鵬
                                法  官  胡  忠  文
                                法  官  陳  欣  安
以上正本證明與原本無異。
如不服本判決應於收受送達後10日內向本院提出上訴書狀，其未
敘述上訴之理由者，並得於提起上訴後10日內向本院補提理由書
(均須按他造當事人之人數附繕本)「切勿逕送上級法院」。
                                書記官  吳  姁  穗
中    華    民    國    98    年    11    月    4     日
附表一
┌─────┬──────┬──────┬────┬───────────┐
│交易時間  │  交易地點  │  交易物品  │金額及數│交  易  方  式        │
│          │            │            │量      │                      │
├─────┼──────┼──────┼────┼───────────┤
│97年3 月18│臺中縣沙鹿鎮│第一級毒品海│1 小包新│戊○○以門號0000-00000│
│日下午3 時│北勢國中附近│洛因        │臺幣1000│8 號行動電話撥打被告廖│
│27分後某時│            │            │元之價量│晉毅所持用之門號0952-7│
│許        │            │            │（詳細重│77214 號行動電話聯繫毒│
│          │            │            │量不詳）│品事宜，約定交易之時間│
│          │            │            │        │、地點及價量後，由被告│
│          │            │            │        │丁○○依約前往約定地點│
│          │            │            │        │交付毒品，並收取交易毒│
│          │            │            │        │品之價金800元。       │
├─────┴──────┴──────┴────┴───────────┤
│丁○○、丙○此部分犯罪所得總計：新臺幣800元                             │
├────────────────────────────────────┤
│【主文】                                                                │
│丁○○共同販賣第一級毒品，累犯，處有期徒刑捌年。扣案如附表四編號1、2所示│
│之物沒收之；販賣第一級毒品所得新臺幣捌佰元連帶沒收，如全部或一部不能沒收│
│時，以丁○○、丙○之財產連帶抵償之。                                    │
│丙○共同販賣第一級毒品，累犯，處有期徒刑柒年捌月。扣案如附表四編號1、2所│
│示之物沒收之；販賣第一級毒品所得新臺幣捌佰元連帶沒收，如全部或一部不能沒│
│收時，以丁○○、丙○之財產連帶抵償之。                                  │
└────────────────────────────────────┘
附表二
┌─────┬──────┬──────┬────┬───────────┐
│交易時間  │  交易地點  │  交易物品  │金額及數│交  易  方  式        │
│          │            │            │量      │                      │
├─────┼──────┼──────┼────┼───────────┤
│97年3 月25│臺中縣沙鹿鎮│第一級毒品海│1 小包新│戊○○以門號0000-00000│
│日晚上9時7│北勢國中附近│洛因        │臺幣1000│8 號行動電話撥打被告廖│
│分後某時  │            │            │元之價量│晉毅所持用之門號0952-7│
│          │            │            │（詳細重│77214 號行動電話聯繫毒│
│          │            │            │量不詳）│品事宜，約定交易之時間│
│          │            │            │        │、地點及價量後，由被告│
│          │            │            │        │丁○○依約前往約定地點│
│          │            │            │        │交付毒品，並收取交易毒│
│          │            │            │        │品之價金800元。       │
├─────┴──────┴──────┴────┴───────────┤
│丁○○、丙○此部分犯罪所得總計：新臺幣800元                             │
├────────────────────────────────────┤
│【主文】                                                                │
│丁○○共同販賣第一級毒品，累犯，處有期徒刑捌年。扣案如附表四編號1、2所示│
│之物沒收之；販賣第一級毒品所得新臺幣捌佰元連帶沒收，如全部或一部不能沒收│
│時，以丁○○、丙○之財產連帶抵償之。                                    │
│丙○共同販賣第一級毒品，累犯，處有期徒刑柒年捌月。扣案如附表四編號1、2所│
│示之物沒收之；販賣第一級毒品所得新臺幣捌佰元連帶沒收，如全部或一部不能沒│
│收時，以丁○○、丙○之財產連帶抵償之。                                  │
└────────────────────────────────────┘
附表三
┌─────┬──────┬──────┬────┬───────────┐
│交易時間  │  交易地點  │  交易物品  │金額及數│交  易  方  式        │
│          │            │            │量      │                      │
├─────┼──────┼──────┼────┼───────────┤
│97年4月10 │臺中縣沙鹿鎮│第一級毒品海│1 小包新│戊○○以門號0000-00000│
│日下午2時 │北勢國中附近│洛因        │臺幣3000│8 號行動電話撥打被告廖│
│56分後某時│            │            │元之價量│晉毅所持用之門號0952-7│
│          │            │            │（詳細重│77214 號行動電話聯繫毒│
│          │            │            │量不詳）│品事宜，約定交易之時間│
│          │            │            │        │、地點及價量後，由被告│
│          │            │            │        │丁○○依約前往約定地點│
│          │            │            │        │交付毒品，並收取交易毒│
│          │            │            │        │品之價金800元。       │
├─────┴──────┴──────┴────┴───────────┤
│丁○○、丙○此部分犯罪所得總計：新臺幣800元                             │
├────────────────────────────────────┤
│【主文】                                                                │
│丁○○共同販賣第一級毒品，累犯，處有期徒刑玖年。扣案如附表四編號1、2所示│
│之物沒收之；販賣第一級毒品所得新臺幣捌佰元連帶沒收，如全部或一部不能沒收│
│時，以丁○○、丙○之財產連帶抵償之。                                    │
│丙○共同販賣第一級毒品，累犯，處有期徒刑捌年陸月。扣案如附表四編號1、2所│
│示之物沒收之；販賣第一級毒品所得新臺幣捌佰元連帶沒收，如全部或一部不能沒│
│收時，以丁○○、丙○之財產連帶抵償之。                                  │
└────────────────────────────────────┘
 附表四：
┌──┬─────────────────────┬────────────────┐
│編號│扣案物品名稱及數量                        │沒收之諭知及法律依據            │
├──┼─────────────────────┼────────────────┤
│1   │分裝棒壹支、分裝袋拾包                    │沒收之（依毒品危害防制條例第19  │
│    │                                          │條第1項規定）。                 │
├──┼─────────────────────┼────────────────┤
│2   │行動電話壹支（內含門號0000000000號SIM卡1枚│沒收之（依毒品危害防制條例第19  │
│    │）                                        │條第1項規定）                   │
└──┴─────────────────────┴────────────────┘
 附表五：
┌──┬─────────────────────┬────────────────┐
│編號│扣案物品名稱及數量                        │備                          註  │
├──┼─────────────────────┼────────────────┤
│1   │毒品海洛因2包（合計驗餘淨重2.09公克，空包 │供被告丙○、丁○○施用毒品之用，│
│    │裝袋重0.82公克）、毒品甲基安非他命1包（毛 │與本案並無關聯性，不為沒收之諭知│
│    │重0.55公克），及丙○、丁○○所有供其等施用│。                              │
│    │海洛因與甲基安非他命用之注射針筒15支、橡皮│                                │
│    │管1條、玻璃球吸食器5支、奶瓶吸食器1支。   │                                │
├──┼─────────────────────┼────────────────┤
│2   │行動電話10支（其中5支內含門號0000-000000號│供被告丁○○、丙○平日聯繫之用，│
│    │、0000-000000、0000-000000、0000-000000、 │與本案並無關聯性，不為沒收之諭知│
│    │0000-000000號SIM卡各1張）                 │。                              │
├──┼─────────────────────┼────────────────┤
│3   │現金新臺幣3萬2千元                        │係被告丁○○向中國信託商業銀行借│
│    │                                          │貸，預備償還信用卡債務之用，與本│
│    │                                          │案並無關聯性，不為沒收之諭知。  │
└──┴─────────────────────┴────────────────┘
附錄：
毒品危害防制條例第4條第1項
製造、運輸、販賣第一級毒品者，處死刑或無期徒刑；處無期徒
刑者，得併科新臺幣二千萬元以下罰金。


司法院資訊處製作；財團法人民間司法改革基金會備份。
